【裁判字號】    98,訴,2904
【裁判日期】    981023
【裁判案由】    偽造文書等
【裁判全文】
臺灣臺中地方法院刑事判決              98年度訴字第2904號
公  訴  人  臺灣臺中地方法院檢察署檢察官
被      告  丙○○
上列被告因偽造文書等案件，經檢察官提起公訴（98年度偵字第
16217號），本院判決如下：
    主    文
丙○○共同意圖為自己不法之所有，以詐術使人將本人之物交付
，累犯，處有期徒刑肆月，如易科罰金，以新臺幣壹仟元折算壹
日。
扣案之門號0000000000號行動電話壹支（含SIM卡壹枚）沒收。
    犯罪事實
一、丙○○前因加重竊盜案件，經本院臺中簡易庭於民國九十六
    年五月二十一日，以九十六年度中簡字第六三四號判處有期
    徒刑六月確定，後因九十六年罪犯減刑條例，減為有期徒刑
    三月確定，甫於九十七年九月二十六日執行完畢。
二、緣有綽號「鐵牛」之成年男子及其所屬之詐欺集團成員，共
    同基於意圖為自己不法所有、行使偽造公文書、僭行公務員
    職權之犯意聯絡，先由綽號「鐵牛」之成年男子，於不詳時
    間、地點，偽造「臺灣桃園地方法院檢察總署98年度偵字第
    0098613號偵查卷宗」首頁、「臺灣桃園地方法院檢察署刑
    事傳票」，並偽刻「臺灣桃園地方法院檢察署」印章，蓋在
    上揭偽造公文書上。嗣該男子即於九十八年六月三十日中午
    十二時許，撥打電話予甲○○，向甲○○佯稱其販賣人頭帳
    戶，而涉犯常業詐欺犯行，要凍結甲○○帳戶內之存款，要
    甲○○將帳戶內之存款提出，轉存入陳汝雯（其所涉詐欺犯
    行，現由臺灣高雄地方法院檢察署偵查中）向中華郵政股份
    有限公司仁武分行帳號00000000000000號帳戶供調查，俟調
    查後再匯還甲○○，且傳真偽造「臺灣桃園地方法院檢察總
    署98年度偵字第0098613號偵查卷宗」首頁、「臺灣桃園地
    方法院檢察署刑事傳票」至甲○○住處附近之7－ELEVEN便
    利超商，要甲○○自行前往取閱，以取信予甲○○，使甲○
    ○因而陷於錯誤，即依對方指示，匯款新臺幣（下同）二十
    七萬元至陳汝雯之上揭帳戶，事後甲○○始知受騙。
二、嗣後綽號「鐵牛」之成年男子，即於九十八年六月三十日，
    撥打丙○○所有之門號0000000000號行動電話約見丙○○，
    丙○○於同日下午三時許，至台中市○○○○街或十八街附
    近，與綽號「鐵牛」之成年男子晤面，由該男子交付陳汝雯
    之前揭帳戶存摺、印章及告知該帳戶密碼，囑丙○○前往附
    近郵局提領二十萬元，丙○○即與綽號「鐵牛」之成年男子
    及其所屬之詐欺集團成員，共同基於意圖為自己不法所有之
    犯意聯，由丙○○出面於同日下午五時許，至中華郵政股份
    有限公司南屯郵局（下稱南屯郵局）填寫提領二十萬元之提
    款單，並蓋用陳汝雯上揭帳戶之印鑑章，欲提領二十萬元現
    金，然為該郵局行員察覺有異報警處理，由警方當場查獲，
    而未能領款得逞，並扣得丙○○所有之前揭門號手機一支（
    含SIM卡一張）、陳汝雯上揭郵局帳戶存摺一本、印鑑章一
    枚、丙○○所有前揭門號手機一支（含SIM卡一枚）、郵局
    提款單一張。
三、案經甲○○訴由基隆市警察局函轉台中市警察局第四分局報
    請臺灣臺中地方法院檢察署檢察官偵查起訴。
    理    由
壹、證據能力方面：
    按被告以外之人於審判外之陳述，雖不符刑事訴訟法第一百
    五十九條之一至第一百五十九條之四之規定，而經當事人於
    審判程序同意作為證據，法院審酌該言詞陳述或書面陳述作
    成時之情況，認為適當者，亦得為證據；當事人、代理人或
    辯護人於法院調查證據時，知有刑事訴訟法第一百五十九條
    第一項不得為證據之情形，而未於言詞辯論終結前聲明異議
    者，視為有前項之同意，刑事訴訟法第一百五十九條之一、
    第一百五十九條之五第一項、第二項分別定有明文。經查，
    本判決下列所引用被告以外之人於審判外之陳述或非供述證
    據，檢察官、被告丙○○於本院言詞辯論終結前均未聲明異
    議，本院審酌上開證據資料製作時較無人情施壓或干擾，亦
    無不當取供，及證明力明顯過低之瑕疵，認以之作為證據應
    屬適當，故揆諸前開規定，認前揭證據資料均有證據能力，
    先予敘明。
貳、實體方面
一、訊據被告固坦承有於前揭時地受綽號「鐵牛」之成年男子之
    託，持陳汝雯之上開郵局存摺、印鑑章，至南屯郵局填寫提
    領二十萬元之提款單，蓋用陳汝雯印鑑章，欲提領二十萬元
    現金之事實不諱，然矢口否認有何偽造及行使偽造公文書、
    僭行公務員職權等犯行，辯稱：伊僅受鐵牛之託，至郵局提
    領款項，並不知其之前偽造及行使偽造公文書、僭行公務員
    職權等犯行云云。經查：上開犯罪事實，業據被害人甲○○
    於警詢、偵查中指訴甚詳，及於本院審理時證述明確，並有
    偽造之「臺灣桃園地方法院檢察總署98年度偵字第0098613
    號偵查卷宗」首頁、「臺灣桃園地方法院檢察署刑事傳票」
    影本附卷可稽，復有陳汝雯前揭郵局帳戶摺一本、印鑑章一
    枚，被告所有之前揭門號手機一支（含SIM卡一枚）、被告
    書寫之郵局提款單一張扣案足資佐證。查：被告既明知自己
    並非陳汝雯，亦未曾受陳汝雯之託，竟收受綽號「鐵牛」之
    成年男子交付之陳汝雯上開郵局存摺、印鑑章，至南屯郵局
    填寫提領二十萬元之提款單，蓋用陳汝雯印鑑章，欲提領二
    十萬元現金，是被告能預見上開存摺即係詐欺集團所使用之
    人頭帳戶，其內之款項係來路不明之詐欺所得，仍願前往提
    領（亦即擔任俗稱之「車手」），亦即被告對其提領上開款
    項係參與詐欺集團之車手工作，即有預見其發生而其發生亦
    不違背其本意之不確定故意思，當無疑義。
二、按共同正犯之所以應對其他共同正犯所實施之行為負其全部
    責任者，以就其行為有犯意之聯絡為限，若他犯所實施之行
    為，超越原計畫之範圍，而為其所難預見者，則僅應就其所
    知之程度，令負責任，未可概以共同正犯論（最高法院五十
    年度台上字第一０六０號判例參照）。查，本件被告丙○○
    就綽號「鐵牛」之成年男子及其所屬之詐欺集團成員所為如
    犯罪事實欄一所示之偽造、行使偽造公文書及僭行公務員職
    權部分之犯行，未見有共同之犯意聯絡及行為分擔（詳後述
    ），且為其所難預見，是以被告應僅就參與詐騙被害人甲○
    ○二十七萬元部分，有參與負責前往提領款款之行為，故核
    被告所為，係犯刑法第三百三十九條第一項之詐欺取財罪。
    被告與綽號「鐵牛」之成年男子及其所屬之詐欺集團成員，
    就上開詐欺取財犯行，彼此間有犯意聯絡及行為分擔，俱為
    共同正犯。又被告前因加重竊盜案件，經本院臺中簡易庭於
    九十六年五月二十一日，以九十六年度中簡字第六三四號判
    處有期徒刑六月確定，嗣因減刑，減為有期徒刑三月確定，
    於九十七年九月二十六日執行完畢等情，有臺灣高等法院被
    告前案紀錄表及臺灣臺中地方法院檢察署刑案查註紀錄表附
    卷可佐，其於有期徒刑執行完畢後五年內，故意再犯本件有
    期徒刑以上刑之罪，應依刑法第四十七條第一項之規定論以
    累犯，依法加重其刑。爰審酌被告犯罪動機、目的、手段，
    被告於上開犯罪集團中係擔任所謂車手之工作，且未真正提
    領款項入手，且犯後已坦認此部分犯行等一切情狀，量處如
    主文所示之刑，並諭知易科罰金之折算標準。至於扣案之門
    號0000000000號行動電話一支（含SIM卡一枚），係被告所
    有，為被告與共犯綽號「鐵牛」之成年男子犯上開詐欺取財
    罪聯絡用之物，業據被告供述明確，為渠等犯罪所用之物，
    應依刑法第三十八條第一項第二款之規定，予以宣告沒收。
    另扣案之陳汝雯郵局帳戶存摺一本及印鑑章一枚、被告書寫
    之郵局提款單一張，均非屬違禁物，而陳汝雯郵局帳戶存摺
    一本及印鑑章一枚，依卷內現存資料，並無積極證據證明係
    被告及其共犯所有之物；至被告書寫之郵局提款單一張，亦
    已交予郵局人員，並非其所有之物，故均不予宣告沒收，附
    此敘明。
三、不另為無罪諭知部分：
（一）公訴意旨就上開犯罪事實二之部分，認被告另共同偽造「
      臺灣桃園地方法院檢察總署98年度偵字第0098613號偵查
      卷宗」首頁、「臺灣桃園地方法院檢察署刑事傳票」，並
      偽刻「臺灣桃園地方法院檢察署」印章，蓋在上揭偽造公
      文書上，並持以行使；及僭行公務員職權之行為，另涉犯
      刑法第二百十六條、第二百十一條行使偽造公文書罪及同
      法第一百五十八條第一項之僭行公務員職權罪云云。
（二）按犯罪事實應依證據認定之，無證據不得認定犯罪事實；
      又案件不能證明被告犯罪者，應諭知無罪之判決，刑事訴
      訟法第一百五十四條第二項、第三百零一條第一項分別定
      有明文。又認定不利於被告之事實，須依積極證據，苟積
      極證據不足為不利於被告事實之認定時，即應為有利於被
      告之認定，更不必有何有利之證據；又認定犯罪事實所憑
      之證據，雖不以直接證據為限，間接證據亦包括在內；然
      無論直接或間接證據，其為訴訟上之證明，須於通常一般
      之人均不致於有所懷疑，而得確信其為真實之程度者，始
      得據之為有罪之認定，業分經最高法院著有三十年度上字
      第八一六號、七十六年度臺上字第四九八六號判例可參。
（三）經查：依據告訴人甲○○於警詢時之供述：其係於九十八
      年六月三十日中午十二時許，接到自稱桃園縣政府警察局
      李警官之電話【00-0000000、00 0000000】，向其佯稱其
      為販賣人頭帳戶，而涉犯常業詐欺犯行，要凍結其帳戶內
      之存款，要其將帳戶內之存款提出，轉存入陳汝雯帳戶供
      調查，俟調查後再匯還，且傳真偽造「臺灣桃園地方法院
      檢察總署98年度偵字第0098613號偵查卷宗」首頁、「臺
      灣桃園地方法院檢察署刑事傳票」至其住處附近之7－ELE
      VEN便利超商，要其自行前往取閱，加以取信，使其因而
      陷於錯誤，即依對方指示，匯款二十七萬元至陳汝雯帳戶
      內等情，並無證據證明上開電話係由被告撥打，及上開偽
      造之公文書係由被告所偽造或由其傳真告訴人而行使之，
      即查無積極證據足以證明被告確有參與公訴人所指之此部
      分偽造公文書、行使偽造公文書行為及僭行公務員職權犯
      行，本罪疑唯輕原則，當難論以上開罪責；是被告固參與
      詐欺集團，並於九十八年六月三十日下午五時許，至南屯
      郵局，欲提領二十萬元，然就其餘集團成員之上開偽造及
      行使公文書、僭行公務員職權犯行是否知情參與，並非全
      無疑義，事證應屬不足；惟因公訴人認此部分與上開起訴
      並經論罪部分之詐欺取財部分，屬想像競合之裁判上一罪
      關係，本審判不可分原則，爰不另為無罪之諭知。
據上論結，應依刑事訴訟法第二百九十九條第一項前段，刑法第
二十八條、第三百三十九條第一項、第四十七條第一項、第三十
八條第一項第二款，刑法施行法第一條之一第一項、第二項，判
決如主文。
本案經檢察官乙○○到庭執行職務。
中    華    民    國    98    年    10    月    23    日
                    刑事第二庭  審判長法  官  曾佩琦
                                      法  官  鍾堯航
                                      法  官  黃佩韻
上正本證明與原本無異。
如不服本判決應於收受判決後十日內向本院提出上訴書狀，並應
敘述具體理由；其未敘述上訴理由者，應於上訴期間屆滿後二十
日內向本院補提理由書（均須按他造當事人之人數附繕本）「切
勿逕送上級法院」。
                                      書記官  林念慈
中    華    民    國    98    年    10    月    23    日
附錄本案論罪科刑法條：
【刑法第三百三十九條】
  意圖為自己或第三人不法之所有，以詐術使人將本人或第三人
  之物交付者，處五年以下有期徒刑、拘役或科或併科一千元以
  下罰金。
  以前項方法得財產上不法之利益或使第三人得之者，亦同。
  前二項之未遂犯罰之。


司法院資訊處製作；財團法人民間司法改革基金會備份。
